臺灣臺北地方法院民事裁定
110年度事聲字第94號
異  議  人
即  債權人  單益智  
上列異議人與相對人即債務人吳昱德即吳玉銘間消費者債務清理
事件，異議人對於本院司法事務官於中華民國110年10月20日所
為109年度司執消債更字第239號之裁定，聲明異議，本院裁定如
下：
    主  文
異議駁回。
    理  由
一、按關於更生或清算之程序，除本條例別有規定外，準用民事
    訴訟法之規定。消費者債務清理條例（下稱消債條例）第15
    條定有明文。又當事人對於司法事務官處理事件所為之終局
    處分，得於處分送達後10日之不變期間內，以書狀向司法事
    務官提出異議；司法事務官認前項異議有理由時，應另為適
    當之處分；認異議為無理由者，應送請法院裁定之；法院認
    第1項之異議為有理由時，應為適當之裁定；認異議為無理
    由者，應以裁定駁回之。民事訴訟法第240條之4第1至3項亦
    有規定。查本院司法事務官於民國110年10月20日所為110年
    度司執消債更字第239號民事裁定（下稱原裁定），於110年
    10月27日送達予異議人之受僱人，異議人於110年11月2日具
    狀對原裁定提出異議，司法事務官認其異議為無理由，送請
    本院裁定，核與上開規定之程序相符，先予敘明。
二、異議意旨略以：相對人即債務人因家有急難父親過世，以及
    約於4年前至桃園署立醫院昏迷急救時處境堪憐，向異議人
    陸續以現金借款，可以證明相對人確實有積欠異議人款項，
    雙方是基於借款而有金錢往來，爰依法提出異議，請求廢棄
    原裁定等語。
三、按對於債權人所申報之債權及其種類、數額或順位，債務人
    或其他債權人得自債權表送達之翌日起，監督人、管理人或
    其他利害關係人得自債權表公告最後揭示之翌日起，於10日
    內提出異議，消債條例第36條第1項分別定有明文。
四、經查：
  ㈠債務人前經本院以109年度消債更字第325號裁定自109年12月
    21日16時起開始更生程序，由本院司法事務官以109年度司
    執消債更字第239號進行更生程序，經債權人陳報債權後，
    本院於110年1月25日公告債權表，嗣因相對人遠東國際商業
    銀行股份有限公司（下稱遠東商銀）、永豐商業銀行股份有
    限公司（下稱永豐商銀）以異議人就其新臺幣（下同）14萬
    8,500元債權並未提出相當資料證明為由（109年度司執消債
    更字第239號卷第177頁、第178頁），向本院聲明異議，而
    經原裁定剔除債權表中關於異議人14萬8,500元債權等情，
    業經本院依職權調閱上開卷宗，核閱無訛。
  ㈡按金錢消費借貸為契約之一種，須當事人間互相表示借貸之
    意思一致，且貸與人將金錢之所有權移轉於借用人，始生效
    力。又交付金錢之原因甚多，金錢之交付並不當然成立消費
    借貸契約。故當事人主張金錢消費借貸契約存在，應就借貸
    意思表示合致及借款業已交付之事實，負舉證責任，其僅證
    明金錢之交付，未證明借貸意思表示合致者，仍不能認金錢
    借貸契約存在。亦即金錢之交付並不當然成立消費借貸契約
    ，最高法院98年度台上字第1045號判決意旨參照。當事人主
    張金錢消費借貸契約存在，應就借貸意思表示合致及借款業
    已交付之事實，負舉證責任。
  ㈢異議人固然主張對相對人有14萬8,500元之債權，並提出異議
    人之玉山銀行活期儲蓄存款存摺影本為憑（見110年度事聲
    字第94號卷第29頁至第43頁）。惟細繹前開證據，至多僅能
    證明於103年至104年間，吳昱德有多次以現金存入款項至異
    議人帳戶內之事實，異議人並執此作為雙方金錢往來及吳昱
    德之還款證明。然債務人縱有將款項存入異議人帳戶之事實
    ，所依據之原因甚多，可能為借貸、贈與，甚或為買賣、清
    償，或為當事人間其他法律關係而生，非僅當然可足資證明
    此為債務人之還款；況異議人並未舉證異議人確有交付借貸
    款項予債務人之事實，僅以異議人之存摺有債務人存入款項
    為還款證明，實難以證明雙方有消費借貸之合意。從而，異
    議人提出帳戶存摺影本之證明，並無法作為兩造有消費借貸
    意思合致之證據，異議人亦未另外證明有借款交付之事實，
    無法逕認異議人對債務人具有14萬8,500元借款債權。
五、綜上所述，原裁定因遠東商銀、永豐商銀之異議而剔除異議
    人之債權，認事用法並無違誤，異議意旨指摘原裁定不當，
    聲明廢棄，為無理由，應予駁回。
六、爰裁定如主文。
中　　華　　民　　國　　110 　年　　11　　月　　17　　日
                  民事第二庭  法  官  林怡君
以上正本係照原本作成。
如不服本裁定應於送達後10日內向本院提出抗告狀，並繳納抗告
費新臺幣1,000元。 
中　　華　　民　　國　　110 　年　　11　　月　　17　　日
                              書記官  陳俐妙